臺灣基隆地方法院民事裁定  
110年度司簡調字第20號
聲  請  人  台新國際商業銀行股份有限公司

法定代理人  尚瑞強  


上列聲請人與相對人等間代位分割遺產等調解事件，本院裁定如
下：
    主  文
聲請駁回。
聲請程序費用由聲請人負擔。
    理  由
一、按法院認調解之聲請有下列各款情形之一者，得逕以裁定駁
    回之：一、依法律關係之性質，當事人之狀況或其他情事可
    認為不能調解或顯無調解必要或調解顯無成立之望者。六、
    金融機構因消費借貸契約或信用卡契約有所請求者。民事訴
    訟法第406條第1項第1款、第6款規定甚明。再按，司法事務
    官應先了解調解標的之法律關係及聲請人之訴求，如認為依
    法律關係之性質，該案件無法調解、無調解必要或無調解之
    可能時，得以裁定駁回之，司法院院台廳民一字第10300283
    21號參照。
二、本件聲請意旨略以：相對人賴文誥積欠聲請人新臺幣136,58
    0元及其利息未為清償。詎相對人賴文誥及被繼承人賴謝三
    月之全體繼承人遲未就被繼承人處繼承取得之不動產即新北
    市○○區○○段000地號土地及同區段1531建號建物(下稱系爭不
    動產)辦理繼承登記及遺產分割繼承登記，以致系爭不動產
    仍屬公同共有之狀態，使聲請人無從以該不動產為執行標的
    向法院聲請強制執行。為保障聲請人之債權，自得代位主張
    相對人等應就系爭不動產辦理繼承登記，並就遺產為分割繼
    承之登記云云。
三、經查，聲請人依民法第242、823、824條之規定，以相對人
    等就系爭不動產並無不能分割之協議，依其使用之目的亦無
    不能分割之情事，主張代位分割系爭不動產之登記。惟查，
    聲請人得否逕依上開規定主張代位分割相對人所繼承之遺產
    顯有疑義外，遺產分割協議本質上係全體繼承人間基於繼承
    人之身分，就繼承之遺產如何分配所為之協議，與其人格權
    法益非無牽連，且遺產分割協議內容需經全體繼承人同意，
    為全體繼承人之共同行為，解釋上不宜由債權人逕依民法第
    242條規定代位繼承人等為之。又民法第1164條所定之遺產
    分割，係以整個遺產為一體為分割，並非以遺產中個別之財
    產分割為對象，亦即遺產分割之目的在廢止遺產全部之公同
    共有關係，而非旨在消滅個別財產之公同共有關係，其分割
    方法應對全部遺產整體為之，繼承人不得僅就全部遺產中之
    某個別遺產請求分割。（最高法院95年台上字第1637號裁判
    可資參照）綜上，本件聲請人逕依民法第242、823、824條
    之規定，主張代位相對人等辦理遺產分割繼承登記，核其法
    律關係之性質應認為不宜調解，揆諸首揭一之規定及說明，
    應裁定駁回之。
四、依民事訴訟法第406條第1項第1款、第95條、第78條，裁定
    如主文。
五、如不服本裁定，應於裁定送達後10日內，以書狀向本院司法
    事務官提出異議。
中　　華　　民　　國　  110　　年　　8　　月　　31　　日
                  基隆簡易庭司法事務官  簡正忠